臺灣新竹地方法院行政訴訟判決　
109年度交字第182號
原      告  何德麟  

被      告  交通部公路總局新竹區監理所

代  表  人  黃萬益  
訴訟代理人  吳靜宜  
上列當事人間交通裁決事件，原告不服民國109年8月11日竹監新
四字第51-ZBA327403號裁決，提起行政訴訟，本院判決如下：
    主  文
原告之訴駁回。
訴訟費用新臺幣參佰元由原告負擔。
    事實及理由
壹、程序事項：
    本件因屬不服被告所為道路交通管理處罰條例（下稱道交條
    例）第8條之裁決而提起撤銷訴訟，依行政訴訟法第237條7
    規定，不經言詞辯論，逕行裁判，合先敘明。
貳、事實概要：
    原告駕駛車號000-0000號自用小客車（下稱系爭車輛），於
    民國109年5月17日19時24分行經國道1號北向97.3公里處（
    下稱系爭路段），因行駛於減速車道時無故驟然減速並跨越
    槽化線之行為，遭民眾提出行車紀錄器影像檢舉，為內政部
    警政署國道公路警察局第二公路警察大隊（下稱舉發機關）
    分別以「行駛高速公路違規減速-無故驟然減速」、「行駛
    高速公路未依標線指示行車（跨越槽化線）」逕行舉發，原
    告提出申訴，經舉發機關函覆違規屬實，被告據此依道交條
    例第33條第1項第8款、第12款及第63條第1項之規定，於109
    年8月11日以竹監新四字第51-ZBA327403號裁決書（下稱原
    處分），裁處原告罰鍰新台幣（下同）6,000元，並記違規
    點數2點。原告不服，提起本件行政訴訟。
參、本件原告主張：
一、按高速公路交通管制規則第10條所指「無故驟然減速」正確
    的解釋應該是指無理由甚至基於惡意所為，惟原告於斯時行
    駛高速公路係於欲下新竹光復路交流道時，因天色昏暗不明
    ，導致誤看交流道出口，因而小心且緩慢地轉變行向，於打
    方向燈後變換至要下交流道出口，顯非如檢舉人所指無故驟
    然減速的情況。駕車行進間因行車需求而輕踩煞車做減速動
    作為日常生活常態，並非均可解讀為驟然減速，否則不僅擾
    亂社會的安定性，且徒增人與人之間的仇恨報復行為。
二、本件係由民眾提出其行車紀錄器所攝得影相檢舉，惟由上開
    影像可知檢舉人未依法與前車保持隨時可以煞停之安全距離
    ，且亦未提供其攝影設備業經經濟部標準檢驗局定期檢驗合
    格的認證文件。另交通違規本應由交通警察執法處理，惟反
    觀今日因民眾檢舉而舉發之案件比例顯然大於由警察親為執
    法之舉發，顯已有違比例原則，而道交條例容任民眾自行以
    非精密儀器檢驗設備，無時無刻地對周遭民眾進行蒐證及檢
    舉行為，卻沒有如警察執法有諸多法規上之限制與要求進行
    配套，實已讓憲法規範保障人民於公共場域之隱私權利意旨
    蕩然無存，且徒增員警處理民眾檢舉之沈重負擔，並衍生社
    會之紛爭與對立，已與原立法目的背道而馳，是據此不服並
    聲明：原處分撤銷，訴訟費用由被告負擔。
肆、被告則答辯以：
    本案經內政部警政署國道公路警察局第二公路警察大隊於10
    9年7月17日以國道警二交字第1092703636號函復略以：…三
    、有關國道警交字第ZBA307403號違規單未依標線指示行車(
    跨越槽化線)部分，案經審視檢舉人提供影像，系爭車輛於
    違規時地，由出口減速車道跨越槽化線變換外側車道屬實；
    就驟然減速部分，案經審視檢舉人提供影像，旨揭影片內容
    中被檢舉人前方當時車流正常，無特殊狀況，系爭車輛行駛
    於出口減速車道間，驟然急煞、減速，致妨礙後方車輛通行
    ，違規屬實明確。原告「行駛高速公路無故驟然減速」之行
    為，其主觀上之意圖係因誤判交流道且不知交通法規所致，
    已屬過失。高速公路設置之加、減速車道、輔助車道或爬坡
    道等，均有其設置目的及使用對象，對於原告應注意路況(
    所欲下匝道位置)而未注意，以致行駛於減速車道時驟然減
    速，復因為避免下錯交流道而減速後跨越槽化線一節，雖非
    故意難謂其無過失，且不得因不知法規而免除行政處罰責任
    ，況且上開行為已提升交通事故之風險，亦影響公眾往來通
    行之順暢，依行政罰法第7條第1項及第8條規定，仍應依規
    處罰。本件既經舉發單位查證違規屬實，被告依相關法規裁
    處應屬適法，本件原告之訴為無理由，請依法駁回原告之訴
    等語。
伍、本院之判斷：
一、按汽車行駛於高速公路、快速公路或設站管制之道路，不遵
    使用限制、禁止、行車管制及管理事項之管制規則而有下列
    行為者，處汽車駕駛人新臺幣3,000元以上6,000元以下罰鍰
    ：…八、違規減速、臨時停車或停車。…十二、未依標誌、標
    線、號誌指示行車;汽車駕駛有第33條第1項…情形之一者，
    各記違規點數一點，道交條例第33條第1項第8款、第12款及
    第63條第1項第1款定有明文。次按，汽車行駛於高速公路、
    快速公路或設站管制之道路，應遵守其管制之規定;汽車在
    行駛途中，除遇特殊狀況必須減速外，不得驟然減速或在車
    道中臨時停車或停車；汽車在行駛途中，變換車道或超越前
    車時，應依標誌、標線、號誌指示，並不得有下列情形：一
    、驟然或任意變換車道。…；槽化線，用以引導車輛駕駛人
    循指示之路線行駛，並禁止跨越，道路交通安全規則第105 
    條、高速公路及快速公路交通管制規則第10條、第11條第1
    項第1款、道路交通標誌標線號誌設置規則第171條亦分別有
    明文規定。復依違反道路交通管理事件統一裁罰基準表規定
    ，違反道交條例第33條第1項第8款、第12款之規定者，如係
    小型車，於期限前繳納或聽候裁決者，各處罰鍰3,000元，
    並記違規點數1點，合先陳明。
二、經查，上開事實概要欄所述之事實，除下述爭點外，為兩造
    所不爭執，並有舉發違反道路交通管理事件通知單、申訴書
    、原處分書等在卷可稽，應認屬實。則本件之爭點應為：原
    告是否有原處分所指「行駛高速公路無故驟然減速及未依標
    線指示行車（跨越槽化線）」之違規事實？茲論述如下。
三、經查，前開舉發影片業經本院當庭勘驗結果如下：「畫面為
    高速公路，19：24：32時可見新竹科學園區出口標誌，檢舉
    車輛前方一自小客車（下稱系爭車輛） 已跨越虛線向右駛
    入出口減速車道，此時檢舉車輛之車速可見為65公里，系爭
    車輛駛入減速車道後即於19：24：33亮起剎車燈，並持續至
    19：24：38，導致檢舉車輛車身接近系爭車輛，兩車之間無
    法看見路面，檢舉車輛車速並降至23公里，系爭車輛並於19
    ：24：39隨即向左跨越槽化線駛入高速公路外側車道，此時
    可見系爭車輛前方之出口減速車道上並無其他車輛。」，此
    有110年2月26日調查證據筆錄附卷可參。依舉發光碟影像及
    上開勘驗內容可見，系爭車輛原欲自新竹科學園區出口駛出
    交流道，惟於駛入出口減速車道後即突然於減速車道上剎車
    減速，致使行駛於其後方之檢舉車輛車速由時速66公里驟減
    至23公里以避免由後方撞擊系爭車輛，系爭車輛隨即由減速
    車道跨越槽化線駛回高速公路外側車道，足可認定原告確有
    「行駛高速公路無故驟然減速及未依標線指示行車（跨越槽
    化線）」之客觀違規事實至明。
四、原告雖主張輕踩煞車做減速動作為日常開車之常態，非當然
    即可認定其有驟然減速之行為，且檢舉車輛斯時亦未與之保
    持隨時可以煞停之安全距離云云。惟由上開勘驗內容可知，
    檢舉車輛原與其前方系爭車輛保持適當安全距離，惟系爭車
    輛於駛入減速車道後1秒隨即亮起剎車燈，並持續長達5秒鐘
    之久，始導致兩車距離不斷拉近，迫使檢舉車輛不得不於短
    時間內，由時速66公里驟減至23公里，以避免由後方追撞系
    爭車輛，是顯非原告所稱輕踩煞車減速即得避免之行車常態
    ，檢舉車輛亦無未保持安全距離之行為。原告又主張其驟然
    減速行為係因其斯時誤出交流道，為求即時返回高速公路所
    不得不然之應變措施，顯非無故驟然減速云云；惟查，汽車
    行駛於行駛高速公路，除遇特殊狀況必須減速外，不得驟然
    減速，高速公路及快速公路交通管制規則第10條訂有明文，
    此乃係基於高速公路基於其設置之目的與安全考量，而有其
    行車速度之限制及相關配套措施，是除非符合法規允許之例
    外情形，例如上開規則第14、15、18條所規範之因機件故障
    或其他緊急情況致無法繼續行駛，或汽車欲進入交流道、服
    務區、休息站前應予減速之情況外，否則即應按速限行駛，
    不得任意於車道上驟然減速，以避免發生高速追撞之重大危
    難，此自為一般駕駛人所明知並應共同遵守之準則；原告逕
    自於高速公路出口車道上驟然減速，並跨越槽化線變換車道
    ，造成後方車輛必須於短時間內緊急減速避免追撞，顯已嚴
    重影響自身及其他用路人之安全，縱原告自陳有誤認交流道
    之情，系爭車輛既已進入出口減速車道，即應依序行駛，下
    交流道後再重尋上高速公路之徑處置，不應為圖個人之便捷
    而將危險轉嫁其他用路人，以避免影響行車安全至明。綜上
    ，原告上開主張，均難足採。
五、原告另又主張道交條例容任民眾隨意以非精密儀器、設備進
    行蒐證、檢舉，卻未有員警執法相關限制之配套，顯然與憲
    法保障人民於公共場域隱私權之保障意旨相違，並徒增行政
    負擔、助長歪風、增加社會對立云云。惟查，道交條例第7
    條之1明文規定：「對於違反本條例之行為者，民眾得敘明
    違規事實或檢具違規證據資料，向公路主管或警察機關檢舉
    ，經查證屬實者，應即舉發。」，考其規範意旨，係考量警
    力有限及民眾取巧違規成性，為交通秩序混亂原因之一，一
    般民眾如能利用適當管道檢舉交通違規，除可彌補警力之不
    足外，主要目的即在於對欲觸法之民眾產生極大之嚇阻效果
    ，藉以達到維護大眾道路交通安全之行政目的；再公路主管
    或警察機關受理民眾檢舉違反道路交通管理事件，其檢舉違
    規證據係以科學儀器取得，足資認定違規事實者，得逕行舉
    發之，依道交條例第92條第4項授權訂定之違反道路交通管
    理事件統一裁罰基準及處理細則第22條第1項、第2項亦有明
    文規定；故民眾提供科學儀器取得之錄影證據資料，向公路
    主管或警察機關檢舉，經查證屬實者，應即舉發，方屬適法
    。本件係由民眾以行車記錄器錄影蒐證原告前開違規事實並
    向警方檢舉，揆諸前開規定，本件民眾檢舉程序並無違法之
    虞，警方依法舉發本件違規事實，自屬於法有據。況民眾駕
    駛車輛於公共道路上，因已自行將相關連結資訊揭露於眾，
    自已非屬資訊自主或隱私權保障之範疇。而民眾依法於公共
    場域就他人違反道交條例之違規行為進行攝影、檢舉，以達
    維護國家安全或增進公共利益必要之目的，其手段目的之間
    具合理關聯，且亦無過度侵犯個人隱私權益之虞，自尚符合
    比例原則至明。
六、原告又稱檢舉民眾未提供其攝影設備業經經濟部標準檢驗局
    定期檢驗合格的認證文件，檢舉程序容有不當云云。惟按道
    交條例第7條之1及違反道路交通管理事件統一裁罰基準及處
    理細則第22條之規定可知，民眾檢舉違規證據如以科學儀器
    取得，足資認定違規事實者，即得逕行舉發，而依度量衡法
    第5條及度量衡器檢定檢查辦法第3條之規定，民眾檢舉所使
    用之科學儀器（如行車紀錄器或相機)，非屬應經檢定之法
    定度量衡器之種類及範圍，是原告認為檢舉民眾應提供其攝
    影設備業經經濟部標準檢驗局定期檢驗合格的認證文件一節
    ，應有誤解。
七、綜上所述，原告駕駛系爭車輛於上開時、地行駛，確有「行
    駛高速公路無故驟然減速及未依標線指示行車（跨越槽化線
    ）」之違規行為，要屬明確。被告裁處原告如原處分所示，
    核無違誤。原告執前詞指摘原處分不當，訴請撤銷原處分，
    為無理由，應予駁回。
八、本件判決基礎已臻明確，兩造其餘攻防方法及訴訟資料經本
    院斟酌後，核與判決結果不生影響，爰不一一詳予論述，併
    此敘明。
九、本件第一審裁判費為300 元，應由原告負擔，並確定第一審
    訴訟費用額如主文第2 項所示。
據上論結，本件原告之訴為無理由，依行政訴訟法第237 條之7
、第98條第1 項前段、第237 條之8 第1 項、第237 條之9 、第
104 條、民事訴訟法第93條，判決如主文。
中　　華　　民　　國　　110 　年　　4 　　月　　26　　日
                         行政訴訟庭  法官  林南薰
上為正本係照原本作成。
如不服本判決，應於送達後20日內，向本院提出上訴狀，其未表
明上訴理由者，應於提出上訴後20日內向本院補提理由書（均須
按他造人數附繕本）。上訴理由應表明關於原判決所違背之法令
及其具體內容，或依訴訟資料可認為原判決有違背法令之具體事
實。
中　　華　　民　　國　　110 　年　　4 　　月　　26　　日
                                     書記官 陳麗麗